【裁判字號】    97,上易,1823
【裁判日期】    970916
【裁判案由】    竊盜
【裁判全文】
臺灣高等法院刑事判決                97年度上易字第1823號
上  訴  人  臺灣宜蘭地方法院檢察署檢察官
被      告  乙○○
上列上訴人因被告竊盜案件，不服臺灣宜蘭地方法院97年度易字
第264號，中華民國97年6月19日第一審判決（起訴案號：臺灣宜
蘭地方法院檢察署97年度偵緝字第114、115號），提起上訴，本
院判決如下：
    主  文
上訴駁回。
    理  由
一、公訴意旨略以：被告乙○○基於意圖為自己不法所有之竊盜
    犯意，於97年1月4日凌晨3時55分許，以折合式樓梯攀爬至
    宜蘭縣蘇澳鎮○○路270巷12弄43號甲○○住處2樓，再踰越
    2樓之窗戶侵入甲○○住處內（侵入住宅部分未據告訴），
    惟於著手行竊後，尚未竊得財物即為甲○○所發現而逃離現
    場，因認被告亦涉犯刑法第321條第1項第1、2款、第2項之
    踰越安全設備於夜間侵入住宅竊盜未遂罪嫌等語。
二、按犯罪事實應依證據認定之，無證據不得認定其犯罪事實；
    又被告之自白，不得作為有罪判決之唯一證據，仍應調查其
    他必要之證據，以察其是否與事實相符；又不能證明被告犯
    罪者，應諭知無罪之判決，刑事訴訟法第154條第1項、第2
    項、第156條第2項及第301條第1項分別定有明文。又事實之
    認定，應憑證據，如未能發現相當證據，或證據不足以證明
    ，自不能以推測或擬制之方法，為裁判基礎（最高法院40年
    度台上字第86號判例參照）。次按行為人是否構成刑法第32
    1條之加重竊盜罪，仍應視其已否著手實施同法第320條之竊
    盜行為而定，而竊盜行為之著手，係以已否開始財物之搜尋
    為要件，倘行為人僅著手於刑法第321條第1項各款所列之加
    重要件行為（如結夥三人、攜帶兇器、毀越門扇或安全設備
    、夜間侵入住宅），而尚未為竊盜行為之著手者，充其量亦
    僅得於訴訟要件（如業經合法告訴）齊備下，依情狀論以侵
    入住宅罪或毀損罪，斷不能以該條竊盜罪之未遂犯論科；又
    刑法上之未遂犯，必須已著手於犯罪行為之實行而不遂，始
    能成立，此在刑法第25條第1項規定甚明，另竊盜行為之著
    手，係指行為人意圖為自己或第三人不法之所有，而開始搜
    尋財物而定，最高法院27年滬上字第54號判例及92年度台上
    字第5127號判決意旨可資參照。
三、本件公訴意旨認被告乙○○涉犯前揭踰越安全設備於夜間侵
    入住宅竊盜未遂罪嫌，無非係以：被告之自白、被害人甲○
    ○之證詞為其主要論據。然訊據被告乙○○固不否認有於97
    年1月4日凌晨3時55分許，基於行竊之意思，侵入宜蘭縣蘇
    澳鎮○○路270巷12弄43號甲○○住處2樓之事實，惟堅詞否
    認有何踰越安全設備於夜間侵入住宅竊盜未遂之犯行，辯稱
    「當日進入屋內後，即直接進入2樓房間，但一進入房間就
    被甲○○發現，就立刻逃離現場，從頭到尾都沒有以目光搜
    尋屋內財物，更未動手翻動搜尋屋內財物。」等語，經查：
（一）被告自警詢時起，於歷次接受警詢、檢察官偵訊及原審訊
      問時，均僅陳稱伊進入甲○○屋內，即遭甲○○撞見，而
      立即逃逸離開，並未竊得任何財物等情，其並未承認於進
      入甲○○屋內後，有動手翻動搜尋財物或以目光搜尋財物
      之行為（見宜蘭縣政府警察局蘇澳分局警澳偵字第097500
      0850號卷第2頁，97年度偵緝字第114號卷第3頁，原審卷
      第17、31、42、53頁）。因此，尚難僅以被告自白係為行
      竊而侵入甲○○屋內，即直接推認被告於入屋後，已有搜
      尋財物之著手竊盜行為。
（二）另證人甲○○於警詢時，僅證稱被告進入屋內後，即遭伊
      發現，被告並未竊得任何財物等情，並未指證家中有物品
      遭翻動之情形（見宜蘭縣政府警察局蘇澳分局警澳偵字第
      0975000850號卷第6頁）。且證人甲○○於原審審理時復
      結證「97年1月4日凌晨3時50分許，有人進入我房間時，
      可能是碰到房間內的圓桌子，我就醒來，我看清楚發現那
      個人體型很像鄰居乙○○，我就叫乙○○，乙○○呆在那
      邊，後來就開始跑，我就追他，他就從一樓大門跑出去。
      我清醒看到乙○○時，他並沒有翻動房內的東西，因為房
      間內暗暗的，他大概是一進入房間就被我發現了。乙○○
      逃離我家後，我有查看屋內的東西，沒有發現東西不見，
      也沒有發現有東西被翻動。我確定當天乙○○進入我家後
      ，家中並無任何財物失竊，也沒有發現家裡有任何地方被
      翻動。我家二樓完全封死並無對外窗，乙○○不可能從二
      樓進入，只有可能從一樓或三樓進入，當天乙○○逃離後
      ，我在一樓大門發現他遺留下來的梯子，而且一樓大門上
      面原本只有開一個小縫的窗戶已經完全被打開了，所以乙
      ○○是從一樓大門上面的窗戶爬進屋子內，才走到二樓的
      。」等語甚明（見原審卷第40至42頁）。是依證人甲○○
      之證詞，僅足以認定被告業已實施刑法第321條第1項第1
      款、第2款所列之「踰越安全設備、於夜間侵入住宅」之
      加重要件行為，而難認被告已達搜尋財物之著手竊盜階段
      。
（三）又被告所為上開夜間侵入甲○○住宅之行為，縱認涉有刑
      法第306條第1項之侵入住宅罪嫌，然依同法第308條第1項
      之規定，須告訴乃論，然被害人甲○○於偵查、原審中已
      明確表示不願提出告訴，自難對被告科以侵入住宅之罪刑
      。
（四）是被告所涉之前揭踰越安全設備於夜間侵入住宅竊盜未遂
      犯行，尚屬無從證明。此外，復查無其他積極證據足資證
      明渠等有何公訴意旨所稱之踰越安全設備於夜間侵入住宅
      竊盜未遂犯行，依照前開之說明，原審就此部分為被告無
      罪之諭知，尚無違誤。公訴人上訴意旨，仍執陳詞，認被
      告涉犯刑法第321條第1項第1、2款、第2項之踰越安全設
      備於夜間侵入住宅竊盜未遂罪嫌云云，為無理由，其上訴
      應予駁回。
據上論斷，應依刑事訴訟法第368條，判決如主文。
本案經檢察官侯千姬到庭執行職務。
中    華    民    國    97    年     9    月    16    日
                  刑事第一庭  審判長法  官  葉騰瑞
                                    法  官  王炳梁
                                    法  官  莊明彰
以上正本證明與原本無異。
不得上訴。
                                    書記官  吳金來
中    華    民    國    97    年    9     月    16    日


司法院資訊處製作；財團法人民間司法改革基金會備份。
